臺灣新竹地方法院民事裁定  
109年度監宣字第364號
聲  請  人  謝安妮  
代  理  人  周志一律師
相  對  人  鄭旻豪  

關  係  人  鄭莊玉次
            鄭美珠  
            鄭桂華  
            鄭美珍  

            鄭昱明  
上  一  人
代  理  人  林仕訪律師
            蔡頤奕律師                        
上列當事人間請求改定監護人事件，本院裁定如下：
    主    文
改定戊○○（西元○○○○年○○月○○○日生，印尼國人，居留證編號：A
D○○○○○○○○號、護照號碼：M○○○○○○○號）為受監護宣告之人甲○○
（民國○○○年○月○○○日生，身分證統一編號：Z○○○○○○○○○號）之
監護人。
指定新竹縣政府社會處為會同開具財產清冊之人。
聲請程序費用由受監護宣告之人甲○○負擔。
    理    由
一、按成年人之監護，除本節有規定者外，準用關於未成年人監
    護之規定。有事實足認監護人不符受監護人之最佳利益，或
    有顯不適任之情事者，法院得依受監護人、四親等內之親屬
    之聲請，改定適當之監護人，不受第1094條第1項規定之限
    制；法院依第1106條之1改定監護人時，應同時指定會同開
    具財產清冊之人，民法第1113條、第1106條之1第1項、第10
    94條第4項分別定有明文。
二、聲請意旨略以： 相對人甲○○前經本院108年度監宣字第207
    號裁定（下稱207號裁定，就卷下稱207號案卷）為受監護宣
    告人，選定伊與關係人即相對人哥哥乙○○（下稱其名）為共
    同監護人，關係人即相對人母親丁○○○（下稱其名）為會同
    開具財產清冊之人。惟乙○○未照顧相對人，並隱匿相對人財
    產，致相對人日常生活支出、醫療費用均由伊存款支付，乙○○顯不適任監護人，爰依民法第1113條準用第1106條之1、
    第1099條、第1099條之1規定，聲請改定伊為相對人之監護
    人，並指定新竹縣政府社會處為會同開具財產清冊之人等語
    。
三、相對人為極重度身心障礙者，經本院207號裁定為受監護宣
    告人，選定聲請人與乙○○為共同監護人，丁○○○為會同開具
    財產清冊之人。相對人目前住在財團法人創世社會福利基金
    會附設創世清寒植物人安養院（下稱創世安養院），且有就
    醫需求時，係由聲請人陪同就醫等情，有身心障礙證明、安
    養費收據、診斷證明書、醫療費用收據、救護車服務收費證
    明可參(見本院卷一第26頁、第38頁至第42頁、卷二第63頁
    至第73頁)，並經本院依職權調取207號案卷核閱無誤，堪信
    為真正。
四、聲請人主張乙○○不照顧相對人，拒絕支付相對人醫療、照護
    費用，不適任監護人等語，為乙○○所否認，並辯以相對人由
    創世安養院照顧，且依207號裁定，伊僅在處分有價證券、
    變更安養院才需與聲請人共同為之，故無改定監護人之必要
    云云。經查：
　㈠乙○○自承：相對人癱瘓前，兩人關係疏離，相對人癱瘓入住
    創世安養院照顧後，伊每月會陪同母親探視相對人。而創世
    安養院就相對人照顧事項均與聲請人聯絡，另在聲請人表示
    相對人在送至創世安養院照顧前，係聲請人在照顧一事，並
    未爭執（見本院卷一第401頁、卷二第56頁），可見相對人
    生病前，與乙○○關係不睦，而生病入住創世安養院前、後，
    乙○○均未照顧相對人，僅每月前往創世安養院探視。復以本
    院依職權囑託新竹縣政府就相對人監護權、財產管理等進行
    訪視調查，訪視結果略以：相對人目前居住在創世安養院，
    由聲請人擔任主要照顧者，並可清楚說明相對人目前身體狀
    況。而乙○○僅表示願意擔任監護人，卻未說明相對人監護事
    務處理看法。相對人姐姐丙○○則表示相對人與乙○○年輕時就
    感情欠佳，容易吵架，無法相處，乙○○不會用心照顧相對人
    ，僅想繼承全部家產。經評估後，因乙○○與相對人關係不和
    睦，不願負擔相對人照護費用，亦未處理相對人回診就醫、
    領取處方箋，擔任共同監護人之動機僅為監督聲請人行動，
    並干擾其對相對人之照顧，建議乙○○不宜續任共同監護人等
    語，有社團法人臺灣福田社會福利發展協會訪視報告可參（
    見本院卷一第401頁、第407頁至第413頁），益徵乙○○與相
    對人感情不睦，且在相對人生病後，不負擔相對人照護費用
    ，亦未協助聲請人照顧相對人，顯有不適任監護人之情事。
    至乙○○雖辯以相對人目前由創世安養院照顧，且依207號裁
    定，伊僅在處分有價證券、變更安養院才需與聲請人共同為
    之，故無改定監護人之必要云云，然相對人目前雖居住在創
    世安養院，但仍有就醫需求，且就醫治療並非由創世安養院
    處理，而係聲請人陪同就醫等情，已如前述，可見相對人雖
    居住在創世安養院，但仍須家人處理其就醫事宜，然相對人
    就醫事項均由聲請人處理，乙○○均未參與。另207號裁定主
    文第2項所載：「共同監護人共同執行職務之方式如下：1.
    為相對人之利益而有為民法第1101條第2項行為時，應共同
    向法院聲請許可。2.如因前開第1項行為而獲有處分價金或
    租金者，應共同將該等現金進行信託，並設定由信託帳戶按
    月撥付繳納相對人之安養費用、國民年金及全民健康保險之
    費用。日後如相對人領有相關社會福利補助，亦應為相同處
    理。3.關於相對人日後侵入性急救措施，應取得共同監護人
    之全體同意。4.如有變更相對人現住安養中心之必要，應由
    共同監護人共同決定。5.其餘事項均由戊○○單獨行使監護權
    。」等語（見本院卷第20頁），係明定相對人重要事項之決
    定係由監護人共同為之，或由聲請人單獨為之，並非乙○○擔
    任相對人之監護人，僅需決定事項而無須照顧相對人，乙○○
    上開所辯，均難採憑。綜上，乙○○顯不適任之情事，基於相
    對人之最佳利益，有改定監護人之必要。
　㈡本院參酌上情，考量聲請人為相對人之妻，平時負責相對人
    安養事宜，並有意願擔任相對人之監護人，亦有監護相對人
    之能力，是認由聲請人單獨負責養護及照顧相對人，並管理
    其財產，應能符合相對人之最佳利益，爰依民法第1113條準
    用同法第1106條之1規定，改定聲請人為相對人之監護人。
    又參酌丁○○○年邁（36年生），且於訪視時情緒憤怒，拒絕
    回答社工之問題，難以期待其能會同聲請人開具財產清冊，
    復衡酌新竹縣政府社會處為身心障礙者權益保障社會福利之
    主管機關，並有專業社會工作人員從事相關業務，應能公正
    並完整地開具相對人之財產清冊，是認應由新竹縣政府社會
    處擔任相對人之會同開具財產清冊之人，始符相對人之最佳
    利益，爰裁定如主文所示。
　㈢按民法第1113條準用同法第1099條、第1099條之1之規定，監
    護開始時，監護人對於受監護人之財產，應依規定會同遺囑
    指定、當地直轄市、縣（市）政府指派或法院指定之人，於
    2個月內開具財產清冊，並陳報法院；於前條之財產清冊開
    具完成並陳報法院前，監護人對於受監護人之財產，僅得為
    管理上必要之行為。本件聲請人既改單獨擔任相對人之監護
    人，其於監護開始時，對於相對人之財產，自應由聲請人依
    前揭規定會同開具財產清冊之人即新竹縣政府社會處於2個
    月內，開具財產清冊並陳報法院，併此敘明。
五、據上論結，本件聲請為有理由，爰裁定如主文。
中　　華　　民　　國　　110 　年　　11　　月　　 17 　日
                  家 事法 庭  
　　　　　　　            法　官　朱美璘 
以上正本係照原本作成。
如對本裁定抗告，須於裁定送達後10日之不變期間內，向本院提
出抗告狀，並繳納抗告費新臺幣1,000元。
中　　華　　民　　國　　110 　年　　11 　　月　　17　日
                          書記官　陳秀子